【裁判字號】    97,交訴,168
【裁判日期】    980331
【裁判案由】    公共危險
【裁判全文】
臺灣板橋地方法院刑事判決             97年度交訴字第168號
公  訴  人  臺灣板橋地方法院檢察署檢察官
被      告  乙○○
上列被告因公共危險案件，經檢察官提起公訴（97年度調偵字第
293 號），本院判決如下：
    主  文
乙○○無罪。
    理  由
一、公訴意旨略以：被告乙○○於民國96年11月11日18時30分許
    ，駕駛車牌號碼EY－9197號自小客車，沿臺北縣板橋市○○
    路往土城市方向行駛，行經臺北縣板橋市○○路與民權路口
    時，明知汽車駕駛人應注意車前狀況及轉彎車應禮讓直行車
    先行等規定，且依當時情形並無不能注意之情形，竟疏未注
    意致撞上沿臺北縣板橋市○○路往臺北市方向直行之由丙○○所騎乘車號6HR-615 號重型機車，使丙○○人車倒地受有
    四肢多處挫傷及擦傷等傷害（傷害部分已達成和解，另為不
    起訴處分）。被告乙○○於肇事致人受傷後並未救護丙○○
    送醫，逕自離去。因認被告乙○○涉犯刑法第185 條之4 之
    肇事逃逸罪嫌等語。
二、按犯罪事實應依證據認定之，無證據不得認定犯罪事實；又
    不能證明被告犯罪者，應諭知無罪之判決，刑事訴訟法第15
    4 條第2 項、第301 條第1 項分別定有明文。又按犯罪事實
    之認定應憑證據，如未能發現相當證據，或證據不足以證明
    ，自不能以推測或擬制之方法，作為裁判基礎；且認定犯罪
    事實所憑之證據，雖不以直接證據為限，間接證據亦包括在
    內，然而無論直接證據或間接證據，其為訴訟上之證明，須
    於通常一般之人均不致有所懷疑，而得確信其為真實之程度
    者，始得據為有罪之認定，倘其證明尚未達到此一程度，而
    有合理之懷疑存在而無從使事實審法院得有罪之確信時，即
    應由法院為諭知被告無罪之判決（最高法院40年台上字第86
    號、76年台上字第4986 號判例意旨參照）。
三、公訴意旨認被告涉有肇事逃逸罪嫌，係以被告於警詢及偵查
    中之供述、被害人丙○○於警詢及偵查中之指述、臺北縣政
    府警察局板橋分局道路交通事故調查卷宗、中英醫院診斷證
    明書、被告使用之門號0000000000號行動電話於96年11月11
    日19時許之通聯記錄等為其主要論斷之依據。被告固坦承於
    上開時、地與被害人丙○○發生事故之肇事車輛車號EY－91
    97號自小客車為其所有之事實，惟堅決否認有何肇事逃逸之
    犯行，辯稱：發生車禍當時，伊車係借給友人「丁○○」，
    並非由伊所駕駛等語。經查：
(一)本件被害人丙○○於上揭時、地騎乘車號6HR-615 號重型機
    車沿臺北縣板橋市○○路往臺北市方向直行，行經民權路口
    時，遭不詳男子駕駛車號EY－9197號自小客車自板橋市○○
    路往土城市方向行駛，行經上開交岔路口左轉時撞擊，致丙○○人車倒地，且因此受有四肢多處挫傷及擦傷等傷害之事
    實，業據證人即被害人丙○○於警詢、偵訊中證述詳實，並
    有道路交通事故現場圖、道路交通事故調查報告表(一)(二)、中
    英醫院96年11月14日乙種診斷證明書及事故地點、車損照片
    共12幀等可資佐證。
(二)而上開肇事之車號EY－9197號自小客車，固為被告所有，有
    車籍查詢－基本資料詳細畫面1 紙在卷可按。惟查，依證人
    丁○○於本院審理時證述：因為被告所有車號EY－9197號自
    小客車，被告並沒有在使用，伊遂向被告借用該車以載送小
    孩及女朋友，伊駕駛時曾在板橋分局前的十字路口發生事故
    ，伊係由文化路往南雅夜市方向行駛，到板橋分局要準備左
    轉時，對向騎機車直行與伊碰撞，對方倒地，伊有停下車，
    看對方跌倒後有爬起來，當時伊因為施用毒品裁定觀察勒戒
    而在通緝中，怕警察稍後會來，所以看對方無大礙後就將車
    子駛離，事故後伊有打電話跟車主即被告說伊發生車禍，撞
    到機車騎士，但因為伊在通緝中，所以就先離開了，並請車
    主幫伊談賠償的事情等語（見本院卷第91-92 頁背面），核
    與被害人丙○○所指述事故發生時兩車行進方向之情節相符
    ；又證人丁○○確實於上開事故發生時，係因施用毒品案件
    經臺灣苗栗地方法院檢察署發布通緝中，且為警緝獲時，又
    冒名應訊再犯偽造文書等案件，此有證人丁○○之臺灣高等
    法院被告前案紀錄表1 份在卷可稽，是以，證人丁○○於肇
    事後未停車察看與待警方到場處理，顯係因逃避警察查緝或
    恐遭人發覺其為通緝犯，旋而迅速駛離現場，故上開證述，
    應非迴護被告所為虛妄之詞，應可採信。
(三)再據證人即到場處理之甲○○○○於本院審理時證稱：伊抵
    達現場時，只剩丙○○，因為目擊證人不願意留下年籍資料
    ，只能依證人指證之車號循線找到被告，當天被告有到交通
    隊，並間接承認係其車肇事，但稱那段期間車子係借給他人
    使用，而肇事者的妻子有打電話給被告說該車有肇事，但因
    為被告沒有辦法把肇事駕駛人實際年籍資料提供給警方調查
    ，且被告因手機遺失而與肇事者失聯等語（見本院卷第52、
    53頁）及證人即被害人丙○○證稱：伊沒看到開車的人是誰
    等語（見97年度偵字第865 號卷第36頁），則於案發之時，
    被害人因未見肇事者之長相，故無從指認係被告涉案，而被
    告亦於案發之初始終否認為肇事者。縱然被告使用之門號00
    00000000號行動電話在肇事當時通話基地台位置在肇事地點
    附近，惟被告此亦可能係被告接獲證人丁○○或其同居女友
    之電話告知上情後，前往肇事地點察看，並且事後抵達交通
    隊接受調查所致，要難據此認定被告係為肇事之人。
(四)另被告雖於偵查中及本院準備程序時供稱：伊係將車借給阿
    「阿吉」的人等語，且證人丁○○於本院審理時並證稱：伊
    並無「阿吉」的綽號，也不認識叫「阿吉」之人等語。然查
    ，被告於偵查中及本院準備程序時供稱：伊不知道「阿吉」
    的全名，只知道姓謝，是苗栗人，約55年次等語，核與證人
    丁○○之年籍資料並無重大出入，再證人丁○○就案發經過
    所述，已如上述，與被害人所述互核一致，復佐以證人丁○○當時為通緝中，故欲隱匿其真實身分而故意告訴被告其綽
    號為「阿吉」，甚有可能，而非與常理有悖。是以，自無從
    以被告所供陳駕駛人綽號與證人丁○○自承之綽號不同，而
    認定被告上開所辯或證人丁○○之證述俱不足採，進而推論
    被告涉有上開犯行。
四、綜上所述，被告上開所辯，應堪採信。從而，本院依調查所
    得證據尚不足以證明被告確有肇事逃逸之犯行，此外復查無
    其他積極證據足資證明被告確有公訴人所指之上揭犯行，本
    案被告犯罪即屬不能證明，揆諸前開法條規定及判例意旨，
    自應為其無罪之諭知。
五、至證人丁○○是否涉犯本案肇事逃逸罪嫌部分，應由檢察官
    另行偵辦，附此敘明。
據上論斷，應依刑事訴訟法第301條第1項，判決如主文。
本件經檢察官連思藩到庭執行職務。
中    華    民    國    98    年    3     月    31    日
                  交通法庭  審判長法  官  張江澤
                                  法  官  劉景宜
                                  法  官  陳海寧
以上正本證明與原本無異。
如不服本判決，應於判決送達後10日內敘明上訴理由，向本院提
出上訴狀 (應附繕本) ，上訴於臺灣高等法院。其未敘述上訴理
由者，應於上訴期間屆滿後20日內向本院補提理由書「切勿逕送
上級法院」。
                                  書記官  潘佳欣
中    華    民    國    98    年    3     月    31    日


司法院資訊處製作；財團法人民間司法改革基金會備份。
